【裁判字號】    97,訴緝,149
【裁判日期】    970721
【裁判案由】    期貨交易法
【裁判全文】
臺灣板橋地方法院刑事判決            97年度訴緝字第149號
公  訴  人  臺灣板橋地方法院檢察署檢察官
被      告  甲○○
上列被告因違反期貨交易法案件，經察官提起公訴（臺灣雲林地
方法院檢察署九十三年度偵字第一二００號、第一二六七號、第
二四二二號、第一六０二號），本院判決如下：
    主  文
甲○○無罪。
    理  由
一、公訴意旨略以：柯博耀（已審結）、甲○○二人均非期貨商
    ，依法不得經營期貨交易業務，或為期貨經紀商、期貨自營
    商，亦不得辦理期貨結算機構業務，竟基於與周聯聰（綽號
    「老闆」，集團首腦，業由臺灣雲林地方法院審結）之犯意
    聯絡，自附表所示之時間起迄九十三年三月十日查獲日止之
    期間內，由周聯聰分別於全國各地設立非法期貨交易盤口，
    其中附表由柯博耀、甲○○負責操作。即先由周聯聰擬妥期
    指進出點，再指示柯博耀、甲○○等各地負責操盤人，在技
    術KD指標低檔或高檔時，對各地下盤口作同步買進、賣出之
    動作，並於特定時間點同步平倉，藉此「市場單」（或稱「
    消息單」、「職業單」）操作方式重創其它地下期貨盤口，
    企圖整合全國地下期貨市場，且於其所屬各盤口所在地點，
    以期貨市場之台股指數為標的，從事對於下單之人收取每點
    新台幣（下同）一百元或每點二百元計算、每口三至四點手
    續費（保證金），而接受不特定人下單後，同時向合法期貨
    交易市場，及地下期貨交易市場下單（俗稱AB單），再以當
    日收盤價與下單時之點數差距計算漲跌贏損金額並辦理結算
    之槓桿交易，以此方式經營非法地下期貨交易及結算業務牟
    利，嚴重影響正常股市發展及我國金融秩序。因認被告甲○
    ○涉嫌違反期貨交易法第八條第一項、第四十五條第一項、
    第五十六條第一項之規定，而觸犯同法第一百十二條第一款
    、第二款、第三款之罪嫌。
二、按犯罪事實應依證據認定之，無證據不得認定犯罪事實；不
    能證明被告犯罪，應諭知無罪之判決，刑事訴訟法第一百五
    十四條第二項、第三百零一條第一項分別定有明文。又認定
    不利於被告之事實，須依積極證據，苟積極證據不足為不利
    於被告事實之認定時，即應為有利於被告之認定，更不必有
    何有利之證據，此經最高法院著有三十年上字第八一六號判
    例可稽。再刑事訴訟法第一百六十一條已於九十一年二月月
    八日修正公布，第一項規定：檢察官就被告犯罪事實，應負
    舉證責任，並指出證明之方法。因此，檢察官對於起訴之犯
    罪事實，應負提出證據及說服之實質舉證責任。倘其所提出
    之證據，不足為被告有罪之積極證明，或其指出證明之方法
    ，無從說服法院以形成被告有罪之心證，基於無罪推定之原
    則，自應為被告無罪判決之諭知，最高法院著有九十二年台
    上字第一二八號刑事判例可資參照，合先陳明。
三、公訴人認被告甲○○涉有違反期貨交易法罪嫌，無非以附表
    所示之電腦螢幕二台、電腦主機一台、電話三台、錄音機三
    台、來電顯示器一台，及以被告甲○○名義申請之0000
    000000號市內電話為據。訊據被告甲○○坦承申請前
    開市內電話之事實，惟堅詞否認有違反期貨交易法之犯行，
    辯稱：伊在板橋市華江橋邊的垃圾場工作時，認識一個住嘉
    義朴子的陳家雄（同音），叫伊去板橋的電信局申請三線市
    內電話供陳家雄使用，電話費由陳家雄負擔，伊並未讀過書
    ，不知什麼是期貨買賣等語。
四、經查：(一)同案被告柯博耀在本院審理中供稱：僅伊一人在經
    營期貨，接電話、下單伊可獨自決定，且查獲當日，亦僅伊
    一人在查獲地，伊並不認識被告甲○○等語。（見本院九十
    五年度訴字第二五六五號卷第一六四頁）柯博耀於為前開不
    利於已告之供陳時，並無迴護被告甲○○並推卸自己之罪責
    之情形，故同案被告柯博耀之供述可為採信。另證人即下單
    買賣期貨之溫宇榛（原名溫靜儀）證稱：伊曾打電話向臺北
    縣板橋市○○路二九三號三樓地址下單，電話號碼是朋友給
    的，但伊已不記得電話號碼，伊並不認識被告等語（見本院
    九十五年度訴字第二五六五號卷第三六九、三七０頁）。實
    無證據證明被告有與柯博耀有共同經營期貨買賣之情事，公
    訴人所認容有誤會。(二)公訴人雖在附表之交易盤口即臺北縣
    板橋市○○路二九三號三樓扣得相關證物，及以被告甲○○
    名義申請之0000000000號市內電話號碼，但亦僅
    能證明如起訴書所載，柯博耀設立交易盤口，以上開電話號
    碼接受不特定之顧客「下單」而已，難以證明被告甲○○與
    柯博耀有共同設立盤口接受顧客下單，經營期貨交易業務，
    或辦理期貨結算機構業務之犯行。(三)此外，復查無其他證據
    ，足資證明被告甲○○有違反期貨交易法第一百十二條第一
    項第一、二、三款非期貨商不得經營期貨交易業務等犯行，
    基於無罪推定原則，應諭知無罪判決。
據上論斷，應依刑事訴訟法第三百零一條第一項，判決如主文。
本案經檢察官林俊峰到庭執行職務。
中    華    民    國    97    年    7     月    21    日
                  刑事第八庭審判長法  官  潘  翠  雪
                                  法  官  王  士  珮
                                  法  官  絲  鈺  雲
上列正本證明與原本無異。
如不服本判決，應於送達後十日內敘明上訴理由，向本院提出上
訴狀
                                  書記官  江  文  彬
中    華    民    國    97    年    7     月    21    日
附表：
┌──┬────────────────────────────┐
│編號│操作方式                                                │
├──┼────────────────────────────┤
│一  │交易盤口：台北縣板橋市○○路293號3樓。                  │
├──┼────────────────────────────┤
│二  │交易期間：自93年2月間起迄查獲為止。                     │
├──┼────────────────────────────┤
│三  │操 作 者：柯博耀                                        │
│    │      柯博耀使用電話：0000000000號                      │
│    │      甲○○使用電話00－00000000號                      │
├──┼────────────────────────────┤
│四  │交易方式：接受溫宇榛（原名溫靜儀）及「扣仔」、「牛肉」等│
│    │友人，撥打甲○○所有該盤口接單用00－00000000號電話下單，│
│    │單，每口收取1 點，每點手續費2 百元，以大台指期貨為標的，│
│    │每漲跌一點分1 百元及2 百元兩種計算盈虧，每日第一盤時間為│
│    │上午8 時45分，最後一盤時間為下午1 時45分，以下單時點決定│
│    │成交價格，採當天沖銷。                                  │
├──┼────────────────────────────┤
│五  │手 續 費：每口收取2百元手續費。                         │
├──┼────────────────────────────┤
│六  │交易工具：電腦（「轟天雷系統」看盤軟體）、電話、錄音    │
│    │          機、來電顯示器。                              │
├──┼────────────────────────────┤
│七  │扣押證物：電腦螢幕2台、電腦主機1台、電話3台、錄音機3台  │
│    │          、來電顯示器1台。                             │
└──┴────────────────────────────┘


司法院資訊處製作；財團法人民間司法改革基金會備份。
